【裁判字號】    99,易,1051
【裁判日期】    990630
【裁判案由】    詐欺
【裁判全文】
臺灣高雄地方法院刑事判決              99年度易字第1051號
公  訴  人  臺灣高雄地方法院檢察署檢察官
被      告  乙○○
上列被告因詐欺案件，經檢察官提起公訴（99年度偵字第4957號
）、移送併辦（99年度偵字第18825 號），被告於準備程序就被
訴事實為認罪之陳述，經告知其簡式審判程序之旨，並聽取當事
人之意見後，本院合議庭裁定改由受命法官行簡式審判程序，判
決如下：
    主    文
乙○○幫助犯詐欺取財罪，處拘役伍拾伍日，如易科罰金，以新
臺幣壹仟元折算壹日。緩刑貳年，緩刑期間付保護管束，並應向
檢察官指定之政府機關、政府機構、行政法人、社區或其他符合
公益目的之機構或團體，提供陸拾小時之義務勞務。
    事    實
一、乙○○明知目前社會上層出不窮之不法份子為掩飾渠等不法
    行徑，避免執法人員追究及處罰，經常利用他人之電話、存
    款帳戶、印章、存摺、金融卡及密碼轉帳，以確保自己犯罪
    所得之不法利益並掩人耳目，而在客觀上得預見將自己金融
    帳戶提供他人使用，可能幫助他人遂行詐欺取財之犯罪目的
    ，竟仍以縱使有人利用其金融帳戶實施詐欺取財犯行，亦不
    違背其本意之幫助犯意，於民國（下同）98年11月13日之前
    某日，在不詳地點，將其在第一商業銀行高雄分行開立之帳
    戶（帳號：000-00000000000 號，下稱第一銀行帳戶）之存
    摺、提款卡及密碼，提供給姓名、年籍不詳之詐欺集團成員
    使用，而容任他人使用上開銀行帳戶遂行犯罪。嗣該詐欺集
    團成員共同意圖為渠等不法所有之詐欺犯意聯絡，推由某姓
    名、年籍均不詳之成年人，(一)於98年11月10日某時，在網際
    網路交友網站「UT聊天室」，以自稱綽號「小柔」之成年女
    子，向杜業芳佯稱：雙方可進行性交易云云，致杜業芳陷於
    錯誤，與對方自稱「小高」之男子聯絡後，依其指示於同年
    11月13日16時1 分，前往第一銀行自動櫃員機，以ATM 轉帳
    方式，自其所有中華郵政股份有限公司台中清水郵局帳戶（
    帳號：0000000-0000000 ，下稱清水郵局帳戶）匯款新臺幣
    （下同）2 萬3000元至上開乙○○第一銀行帳戶內，旋遭詐
    欺集團成員提領殆盡，嗣杜業芳發覺有異始知受騙，報警後
    而循線查悉上情。(二)復於98年11月13日某時，先後以自稱三
    民書局、郵局客服人員身分撥打電話向甲○○佯稱：其於同
    年10月21日簽收訂購書籍時，誤將付款方式簽為分期付款，
    需重新設定，否則系統將會自動從其帳戶內扣款，要求將領
    出之存款匯入所提供安全帳戶內，該筆匯款將於同日24時前
    ，再匯回其銀行帳戶中云云，致甲○○陷於錯誤，依其指示
    於同日18時41分許，在第一銀行ATM 以無卡存款之方式，存
    入3 萬1000元至上開乙○○第一銀行帳戶內，並旋遭詐欺集
    團成員提領殆盡，嗣於同（13）日24時許，甲○○查看其銀
    行帳戶，發現該筆款項並未匯回，始知受騙，乃報警處理，
    而循線查獲上情。
二、案經臺中縣警察局清水分局移送臺灣臺中地方法院檢察署呈
    請臺灣高等法院檢察署檢察長核轉臺灣高雄地方法院檢察署
    檢察官偵查起訴、移送併辦。
    理    由
一、按本件被告乙○○所犯為死刑、無期徒刑、最輕本刑為3 年
    以上有期徒刑或高等法院管轄第一審案件以外之罪，其於準
    備程序中就被訴事實為有罪之陳述，經告知其簡式審判程序
    之旨，並聽取當事人之意見後，本院合議庭認無不得或不宜
    適用簡式審判程序之處，依刑事訴訟法第273 條之1 第1 項
    、第284 條之1 規定，裁定由受命法官獨任行簡式審判程序
    審理，合先敘明。
二、上揭事實，業據被告於本院審理中坦承不諱（參本院二卷第
    18、26頁），與被害人杜業芳、甲○○於警詢之證述，參核
    相符（參警二卷第19、20頁、警一卷第12至14頁），並有第
    一銀行自動櫃員機交易明細表（無卡存款3 萬2000元存入被
    告第一銀行帳戶）、中華電信通聯紀錄查詢資料、第一銀行
    高雄分行98年12月3 日（98）一高字第430 、431 號函附被
    告開戶資料及交易明細、杜業芳清水郵局帳戶存摺封面及交
    易明細表、7-ELEVEN統一超商行動電話基本資料查詢單（安
    源通訊代統一超商回覆），復有臺中縣政府警察局清水分局
    大秀派出所、桃園縣政府警察局桃園分局武陵派出所之受理
    刑事案件報案三聯單、受理各類案件紀錄表、受理詐騙帳戶
    通報警示簡便格式表及內政部警政署反詐騙案件紀錄表（被
    害人：杜業芳、甲○○）（參警一卷第12至22、26至29、31
    頁，警二卷第21、22、43至47、73至81、83頁）。足認被告
    上開自白，與卷內積極事證相符，堪予採信。是被告確有幫
    助詐欺取財之犯行，事證明確，洵堪認定，應依法論科。
三、按刑法上之幫助犯，係指以幫助之意思，對於正犯資以助力
    ，而未參與實施犯罪之行為者而言。被告提供第一銀行帳戶
    予詐欺集團成員為實施詐欺取財之工具，其單純提供帳戶予
    人使用行為，究與向被害人施行詐術有別，亦無證據證明被
    告有參與詐欺取財犯行之構成要件行為，是被告所為僅屬對
    於詐欺集團成員遂行詐欺取財犯行資以助力而已。本件核被
    告所為，係刑法第30條第1 項、第339 條第1 項之詐欺取財
    罪之幫助犯。而被告以一幫助行為，致詐欺集團成員先後對
    於被害人杜業芳、甲○○詐欺取財犯罪，構成想像競合犯，
    應從一重之幫助詐欺取財罪論處。再被告為幫助犯，所犯情
    節較正犯為輕，依刑法第30條第2 項規定，減輕其刑。爰審
    酌被告疏於保管銀行帳戶資料，致該帳戶提供詐欺集團成員
    詐財使用，不僅助長犯罪風氣，亦造成被害人受害非輕，固
    有不該；惟念其於犯後坦承犯行，已表悔悟，態度尚可，暨
    其犯罪之動機、目的、手段等一切情狀，量處如主文所示之
    刑，並諭知如易科罰金之折算標準，以資懲儆。
四、末查被告前於88年間因貪污治罪條例案件，曾受有期徒刑1
    年刑之宣告，於89年8 月2 日執行完畢後，5 年以內未曾因
    故意犯罪受有期徒刑以上刑之宣告，有台灣高等法院被告前
    案紀錄表附卷可參，堪認素行尚可，被告經此警偵審及科刑
    宣告後，當知所警惕，應無再犯之虞，本院認對其所宣告之
    刑，以暫不執行為適當，併宣告緩刑2 年，以勵自新。另依
    刑法第93條第1 項第2 款規定宣告緩刑期間付保護管束，俾
    由觀護人予以適當督促，並發揮附條件緩刑制度之立意，避
    免短期自由刑肇致之弊端，以期符合緩刑之目的。至被告究
    應向何政府機關、政府機構、行政法人、社區或其他符合公
    益目的之機構或團體提供義務勞務，則屬執行問題，宜由執
    行檢察官斟酌全案情節及各機構或團體之需求，妥為指定。
據上論結，應依刑事訴訟法第273 條之1 第1 項、第284 條之1
、第299 條第1 項前段，刑法第30條、第339 條第1 項、第55條
前段、第41條第1 項前段、第74條第1 項第2 款、第2 項第5款
、第93條第1 項第2 款，刑法施行法第1 條之1 ，判決如主文。
本案經檢察官丙○○到庭執行職務
中    華    民    國    99    年    6     月    30    日
                  刑事第二庭  法  官  李昆南
以上正本證明與原本無異。
如不服本判決應於收受送達後10日內向本院提出上訴書狀，並應
敘述具體理由；如未敘述上訴理由者，應於上訴期間屆滿後20日
內向本院補提理由書（均須按他造當事人之人數附繕本）「切勿
逕送上級法院」。
中    華    民    國    99    年    7     月    2     日
                              書記官  莊永利
附錄本判決論罪之法條：
刑法第339 條第1 項（普通詐欺罪）
意圖為自己或第三人不法之所有，以詐術使人將本人或第三人之
物交付者，處5 年以下有期徒刑、拘役或科或併科1 千元以下罰
金。

司法院資訊處製作；財團法人民間司法改革基金會備份。
